【裁判字號】    97,交易,37
【裁判日期】    970514
【裁判案由】    過失致死
【裁判全文】
臺灣板橋地方法院刑事判決              97年度交易字第37號
公  訴  人  臺灣板橋地方法院檢察署檢察官
被      告  乙○○
上列被告因過失致死案件，經檢察官提起公訴（96年度偵字第17
618 、29108號），本院判決如下：
    主  文
乙○○因過失致人於死，處有期徒刑陸月，如易科罰金，以新臺
幣壹仟元折算壹日。
    事  實
一、乙○○於民國96年6 月28日6 時50分許，駕駛車牌號碼5155
    -FL 號自用小客車，沿臺北縣樹林市○○街1 弄往和平街方
    向行駛，行經仁愛街12巷與仁愛街12巷1 弄交叉路口時，本
    應注意車前狀況並隨時採取必要之安全措施，及行經無號誌
    交岔路口，左方來車應讓右方來車先行，而當時天候晴，日
    間自然光線，當地為柏油路面，路面乾燥無缺陷，亦無障礙
    物之路況，視距良好，且乙○○當時年紀為36歲，身強體健
    ，復領有合格之駕駛執照，並無何不能注意之情事，竟疏未
    注意及此，即貿然前行，適林金蓮騎乘車牌號碼N93-766 號
    重型機車，沿仁愛街12巷往板橋方向行駛，亦疏未注意車前
    狀況，致兩車於該處發生碰撞，致林金蓮受傷倒地，經送往
    醫院救治，於同年7 月10日11時許，因頭胸部鈍挫傷導致多
    重器官衰竭死亡。乙○○於肇事後留置現場，於犯罪被發覺
    前，向前來處理之警員自首而接受裁判。
二、案經死者林金蓮之子甲○○訴由臺北縣政府警察局樹林分局
    報請臺灣板橋地方法院檢察署檢察官偵查起訴。
    理  由
壹、證據能力：
    按被告以外之人於審判外之陳述，雖不符前4 條之規定，而
    經當事人於審判程序同意作為證據，法院審酌該言詞陳述或
    書面陳述作成時之情況，認為適當者，亦得為證據。當事人
    或辯護人於法院調查證據時，知有第159 條第1 項不得為證
    據之情形，而未於言詞辯論終結前聲明異議者，視為有前項
    之同意。刑事訴訟法第159 條之5 定有明文。本案言詞辯論
    終結前，被告同意被告以外之人於審判外之言詞陳述或書面
    陳述，有證據能力，揆諸上開規定，應認被告乙○○已同意
    上開各該證據方法得作為證據，而本院審酌上開各該證據均
    非非法取得之證據，並無證據力明顯過低之情形，復經本院
    於審判期日就上開證據依法進行調查、辯論，依法自有證據
    能力，合先敘明。
貳、得心證之理由：
一、訊據被告乙○○坦承於前開時、地駕駛號碼5155-FL 號自用
    小客車，與林金蓮騎乘車牌號碼N93-766 號重型機車發生擦
    撞，致林金蓮死亡一節，惟矢口否認有被訴過失致死之犯行
    ；辯稱：本件路口之前有寫慢行，但沒有畫停止線，該巷道
    是雙向巷道，不是單向，依據開車規則雙向車道，伊要查看
    左方車，伊正在查看左方來車時，林金蓮是逆向靠左行駛撞
    上伊的車，伊行經該路口時沒有看到林金蓮所駕駛之機車，
    是聽到聲音才踩剎車，本件是因林金蓮未減速查看，伊並沒
    有過失，因為伊有減速云云，經查：
(一)、上揭車禍及林金蓮受傷之事實，有道路交通事故調查卷宗所
    附道路交通事故現場草圖、道路交通事故調查報告表、道路
    交通事故調查報告表（一）（二）、道路交通事故談話紀錄
    表、當事人偵訊筆錄、亞東醫院診斷證明書、及事故現場、
    車損照片數紙及監視錄影光碟暨翻拍照片等可資佐證（見96
    年度相字第868 號偵查卷第4 至16頁、第23至34頁、第20頁
    ）。
(二)、按汽車行駛時，駕駛人應注意車前狀況，並隨時採取必要之
    安全措施；汽車行駛至交岔路口，車輛行至無號誌或號誌故
    障而無交通警察指揮之交岔路口，未劃分幹、支線或同為幹
    線道或支線道者，其行進、轉彎，左方車應暫停讓右方車先
    行；道路交通安全規則第94條第3 項、第102 條第1 項第2
    款分別定有明文。被告既已考領汽車駕駛執照，有道路交通
    事故調查報告表（二）1 紙在卷可考（詳參同前偵查卷第14
    頁），自不容對前揭交通號誌諉為不知，被告本應注意駕駛
    人駕駛汽車，應遵守道路交通號誌之指示，及注意車前狀況
    ，且依當時天候晴，日間自然光線，當地為柏油路面，路面
    乾燥無缺陷，亦無障礙物，視距良好，為無號誌交岔路口，
    有前開道路交通事故調查報告表（一）、現場照片在卷可稽
    ，而被告乙○○當時年紀36歲，身強體健，復領有合格之駕
    駛執照，被告對當時路況顯然並無不能注意之情事，竟疏於
    注意車前狀況及汽車行駛至交岔路口左方來車未讓右方來車
    先行，與沿仁愛街12巷往板橋方向由林金蓮所駕駛之機車發
    生撞擊，以致肇事，自應負過失之責。
(三)、又本件被害人林金蓮行經上開交岔路依當時情形並無不能注
    意之情形，卻疏未注意車前狀況，是林金蓮固有過失甚明，
    而該路口依前開現場照片為無號誌、單向、交岔路口，依上
    開道路交通安全規則第102 條第1 項第2 款規定，係被告左
    方車未讓右方車先行且依肇事當時之車損照片，林金蓮撞擊
    位置係在被告車輛右側並非左側，故被告辯稱：該路口為雙
    向車道，林金蓮係逆向行駛，靠左行駛撞上伊之車輛云云，
    即不足採信。況本件經送台灣省車輛行車事故覆議委員會鑑
    定結果，亦認為「乙○○駕駛自用小客車，行經無號誌交岔
    路口，左方來車未讓右方來車先行，為肇事主因，林金蓮駕
    駛普通重型機車，行經無號誌交岔路口，未注意車前狀況，
    為肇事次因」，此有該委員會96年10月29日北縣鑑字第0965
    181072號鑑定意見書1 紙在卷可稽，雖被害人於本件事故之
    發生原因亦有過失，惟既與被告之過失併合而為肇事之原因
    ，被告自亦難豁免其過失之責。
(四)、另被害人林金蓮因頭胸部鈍挫傷導致多重器官衰竭死亡乙節
    ，有亞東紀念醫院診斷證明書1 紙可憑，且經臺灣板橋地方
    法院檢察署檢察官督同法醫師相驗明確，掣有相驗屍體證明
    書、驗斷書及相驗筆錄、及相驗照片數幀在卷足憑，被告前
    開過失行為與被害人之死亡間復有相當因果關係，亦可認定
    。
(五)、綜上所述，被告所辯無非事後卸責之詞，不足採信，從而本
    案事證明確，被告過失之犯行，已堪認定，自應依法論科。
二、核被告乙○○所為，係犯刑法第276 條第1 項之過失致死罪
    。又其肇事後未被有偵查權之公務員或機關發覺其為犯嫌前
    ，留在事故現場向到場處理之警員自承犯行，進而接受裁判
    ，有臺北縣政府警察局樹林分局道路交通事故肇事人自首情
    形紀錄表1 紙可參，合乎自首之要件，應依刑法第62條前段
    減輕其刑。爰審酌被告之素行良好，有臺灣高等法院被告前
    案紀錄表，過失之程度、所生之危害及其肇事後否認犯行之
    態度，及迄今尚未與被害人家屬達成民事上之和解等情狀，
    量處如主文所示之刑，並諭知易科罰金之折算標準，以資懲
    儆。
據上論斷應依刑事訴訟法第299 條第1 項前段，刑法第276 條第
1 項、第62條前段、第41條第1 項前段，刑法施行法第1 條之1
第1 項、第2 條前段，判決如主文。
本案經檢察官馬中人到庭執行職務。
中    華    民    國    97    年    5     月    14    日
                  刑事第十八庭  法  官  吳幸娥
以上正本證明與原本無異
如不服本判決應於送達後10日內向本院提出上訴狀
                                書記官  陳靜怡
中    華    民    國    97    年    5     月    14    日
附錄本案論罪科刑法條全文：
刑法第276條第2項：
因過失致人於死者，處二年以下有期徒刑、拘役或二千元以下罰
金。
從事業務之人，因業務上之過失犯前項之罪者，處五年以下
有期徒刑或拘役，得併科三千元以下罰金。


司法院資訊處製作；財團法人民間司法改革基金會備份。
